臺灣板橋地方法院刑事判決　　　　　　　　　　　　　　　九十年度自字第七五號
　　自　訴　人　科昇科技有限　設台北市○○區○○路六六巷三一號五樓
　　代　表　人　甲○○　　　　.
　　　　　　　　林育生律師
　　被　　　告　乙○○　男　三.
　　選任辯護人　游開雄律師
右列被告因專利法案件，經自訴人提起自訴，本院判決如左：
    主  文
乙○○無罪。
    理  由
一、自訴意旨如自訴狀所載（如附件）。
二、按犯罪事實應依證據認定之，無證據不得推定其犯罪事實；又不能證明被告犯罪
    者，應諭知無罪之判決；刑事訴訟法第一百五十四條、第三百零一條第一項分別
    定有明文。又犯罪事實之認定，應憑真實之證據，倘證據是否真實尚欠明確，自
    難以擬制推測之方法，為其判斷之基礎；而認定犯罪事實之證據係指足以認定被
    告確有犯罪行為之積極證據而言，該項證據自須適合於被告犯罪事實之認定，始
    得採為斷罪資料（參照最高法院五十三年臺上字第六五六號、二十九年上字第三
    一○五號判例）。且刑事訴訟上證明之資料，無論其為直接或間接證據，均須達
    於通常一般之人均不致有所懷疑，而得確信其為真實之程度，始得據為有罪之認
    定，若其關於被告是否犯罪之證明未能達此程度，而有合理懷疑之存在，致使無
    從形成有罪之確信，根據「罪證有疑，利於被告」之證據法則，即不得遽為不利
    被告之認定（參照最高法院七十六年臺上字第四九八六號判例）。
三、自訴人主張被告侵害其新型專利第一一五三七六號，係以中國機械工程學會鑑定
    報告一份為主要依據。被告則否認犯行，辯稱：我告所販售之散熱片，實質上與
    自訴人新型專利第一一五三七六號「具透氣通道之中央處理器散熱片」之專利不
    相同，不符合全要件及均等論原則，此有財團法人台灣電子檢驗中心之鑑定報告
    一份可稽等語。
四、經查：
  (一)自訴人所指該公司所創作之「具透氣通道之中央處理器散熱片」，業經向經濟部
    中央標準局（現改制為智慧財產局）申請取得新型專利第一一五三七六號專利權
    ，享有製造、販賣或使用該新型之權利，專利權期間自八十五年八月二十一日起
    至九十七年二月十一日止一節，此有中華民國專利證書（新型第一一五三七六號
    ）及中華民國專利公報（公告編號：二八四三二二號）」各一份附卷足資佐證。
  (二)按審核是否為專利侵害時，係：1.先以「全要件原則」作分析比較，即將專利權
    之申請專利範圍之所有構成要件，與被告對象之所有構成要件，兩者逐一比對，
    若被告對象具有申請專利的每一個構成要件，且其「技術內容」相同，侵害才成
    立之原則，亦即少了一個構成要件，基本上便應認為沒有侵害。2.若鑑定物品相
    對於專利案申請專利範圍之技術範圍，有一個以上之主要技術構成要件不相同時
    ，則再就該不相同之構成要件作進一步之「均等論原則」檢驗，以判斷是否為均
    等物，倘該「待鑑定物」實質上與本專利案採用相同之「技術手段」（ＷＡＹ）
    ，實質上具有相同機能（ＦＵＮＣＴＩＯＮ），並實質上產生相同結果（ＲＥＳ
    ＵＬＴ），則稱兩者符合置換可能性，即兩者適用均等論原則，即該「待鑑定物
    」之技術本質特徵與本專利案等效，兩者為均等物。3.「禁反言原則」，則適用
    於專利之申請範圍之縮減補正，在專利申請人申請過程中為求專利核准，專利申
    請人在智慧財產局文件往返過程中有明白放棄某些權利之事實，在日後即不得再
    重新主張該放棄之權利（參照經濟部中央標準局〈現改制為智慧財產局〉頒佈之
    「專利侵害鑑定基準」規定）。
  (三)依專利說明書所載，新型專利第一一五三七六號專利權案之申請專利範圍如下：
    1.一種具透氣通道之中央處理器散熱片，其主要係於散熱片之表面形成有多數鰭
    片，該鰭片得以任意之適當形式排列，其特徵在於：散熱片底面中央處形成有一
    平坦狀之接觸部，又於接觸部周圍形成有凹入於底面之渠道；又渠道頂面分別形
    成有若干穿槽，各穿槽並分別貫穿散熱片。2.如申請專利範圍第一項所述具透氣
    通道之中央處理器散熱片，該渠道可為半圓弧狀。3.如申請專利範圍第一項所述
    具透氣通道之中央處理器散熱片，該散熱片表面設有風扇。
  (四)本院將被告所生產之散熱片及相關專利權資料，送請經兩造選定之財團法人台灣
    經濟發展研究院鑑定結果（詳見鑑定報告書第三一頁以下），認定如下：
    1.自訴人申請專利範圍之構成要件可分析為：
      (1)一種具透氣通道之中央處理器散熱片（分析項Ａ），
      (2)其主要係於散熱片之表面形成有多數鰭片，該鰭片得以任意之適當形式排列
        ，其特徵在於（分析項Ｂ）：
      (3)散熱片底面中央處形成有一平坦狀之接觸部（分析項Ｃ），
      (4)又於接觸部周圍形成有凹入於底面之渠道；又渠道頂面分別形成有若干穿槽
        ，各穿槽並分別貫穿散熱片（分析項Ｄ）。
      (5)如申請專利範圍第一項所述具透氣通道之中央處理器散熱片，該渠道可為半
        圓弧狀（分析項Ｅ）。
      (6)如申請專利範圍第一項所述具透氣通道之中央處理器散熱片，該散熱片表面
        設有風扇（分析項Ｆ）。
    2.被告生產之散熱片構成要件可分析為：
      (1)一種電腦中央處理器之散熱片（分析項a1），
      (2)於其散熱片表面形成有多數鰭片，該等鰭片係以縱橫整齊排列，並約可分為
        中央及兩側等三部份，其中，中央部分之鰭片係形成於散熱片中央對應於電
        腦中央處理器之上方位置，而兩側部分之鰭片則形成於散熱片二側向上凸起
        所形成通道之上方位置（分析項b1）。
      (3)其散熱片底面中央部位，於一平坦平面之中間（恰為對應電腦中央處理器之
        寬度位置）向下突設有一平坦狀之接觸部（分析項c1）。
      (4)上述底面中央部位之兩側，各形成有之凸起部，使該凸起部下方空間形成一
        通道，而其頂面形成有多數個長條形之穿槽，各穿槽均分別貫穿散熱片（分
        析項d1）。
      (5)上述形成有通道之凸起部係成一ㄇ形，且該二底端形成等高之平面（分析項
        e1）。
      (6)其散熱片中央部分之鰭片上端，可固設有風扇（分析項f1）。
    3.將被告生產之散熱片與自訴人申請專利範圍構成要件，依「全要件原則」鑑定
      分析後，
      (1)其中Ａ、Ｂ、Ｃ、Ｆ四項與a1、b1、c1、f1四項構成要件相同。
      (2)分析Ｄ、d1結果，兩造之散熱片均形成有凹入底面之渠道，且該渠道頂面均
        形成有若干穿槽，而各穿槽均分貫穿散熱片；但自訴人專利主張該渠道係形
        成於上述接觸部之周圍，但被告生產之散熱片底面中央處形成之平坦狀接觸
        部，係為其散熱片底面中央部位，於一平坦平面之中間（恰為對應電腦中央
        處理器之寬度位置）向下突設之平坦面，亦即該散熱片之接觸部周圍係為相
        對較為凹入之另外的平坦平面，而非所形成之渠道；換言之，當參酌自訴人
        專利之說明書及圖式，以進一步確定「周圍」之字義範圍時，由於該具有若
        干穿槽之渠道為構成本案專利之作用及目的，因此其應被界定於「與電腦中
        央處理器表面突出之金屬層所接觸之散熱片底面接觸部之鄰接邊，且起碼部
        分需於該電腦中央處理器表面（含其表面周緣之陶瓷載體）上方」，而當被
        告生產之散熱片之渠道係遠離電腦中央處理器表面，其仍應不為自訴人專利
        所主張之字義所含括，故兩造之構成要件應鑑定為「不相同」。
      (3)分析Ｅ、e1結果，兩造渠道形狀不同，但此為專利對其渠道形狀進一步之說
        明，而該說明並非使用限定之文字，且當該渠道形狀改變時，專利之作用及
        目的仍得以產生，僅其產生效果之優劣差異而已。因此，此項分析並非自訴
        人專利之必要技術構成要項（亦即非主要件），二者是否相同，均應不影響
        鑑定結論。
      (4)綜上分析，依據全要件原則之鑑定，因二造有關Ｄ、d1分析項不同，且該分
        析項係自訴人專利之必要技術構成要件，故被告生產之散熱片應與自訴人之
        專利申請範圍應不相同。
    4.將被告生產之散熱片與自訴人申請專利範圍構成要件，依「均等論原則」鑑定
      分析後，
      (1)其中Ａ、Ｂ、Ｆ三項與a1、b1、f1三項「實質相同」。
      (2)分析Ｃ與c1結果，自訴人專利於其創作主要目的中主張「於散熱片底面形成
        一對應於中央處理器金屬層之平坦接觸部」，作為改進習知技術缺點之手段
        ，亦即該專利於此分析項所主裝之「接觸部」不應及於所有與電腦中央處力
        氣表面金屬層之平坦平面。但被告生產之散熱片底面中央部位之中間向下凸
        設平坦狀之接觸部，係為將電腦中央處理器整體面積含蓋於上，而該中央處
        理器僅於其突出之金屬層與該接觸部中間部位構成接觸，其餘之接觸部面則
        懸空於該中央處理器上金屬層周邊之陶瓷載體上方，此正為自訴人專利所摒
        棄而欲改進之習知技術領域範圍內，因此被告生產之散熱片接觸部應適用於
        消極均等論原則，對自訴人之專利應屬「實質不相同」。
      (3)分析Ｄ與d1結果，自訴人專利除主張於散熱片底面形成一對應於中央處理器
        金屬層之平坦接觸部外，更利用接觸部周圍分別形成凹入該底面之渠道及渠
        道底面分別形成若干貫穿散熱片之穿槽，作為改進習知技術而增強散熱作用
        之手段，藉此一方面利用渠道及穿槽所構成之透氣通道，以提高散熱效率，
        另一方面利用裝設於散熱片上之風扇所吹送之氣流，經該等穿槽送至中央處
        理器金屬層周邊之陶瓷載體表面，而得以有效降低該載體表面溫度。而由前
        述「全要件原則」之分析可知，被告所生產之散熱片二側所形成ㄇ形凸起部
        而構成之渠道，由於飛行成於接觸部之鄰接邊，且其位於遠離電腦中央處理
        器之位置，而不符自訴人專利所主張該渠道形成於接觸部周圍之字義範圍。
        當被告所生產之散熱片之渠道如上所述時，電腦中央處理器所產生之熱能，
        並無法經由其渠道或該等穿槽而構成透氣之通道，亦即其渠道下方之通道與
        貫穿之穿槽，雖可供空氣流動，惟對於電腦中央處理器之透氣通道而言，並
        不具有任何實質意義；另當裝置於散熱片上之風扇向散熱片吹送氣流時，由
        於該風扇係固設於中央部分之鰭片上方，且具有穿槽之渠道又形成於該風扇
        之二側，因此該所吹送之氣流，並無法直接送至中央處理器金屬層周邊之陶
        瓷載體表面，而降低該載體表面之溫度，亦即該風扇之動作，僅係與一般習
        知技術相同之揮發散熱片表面之熱能；然而散熱片之表面對風扇所送出之氣
        流而言，仍構成一種屏障，當散熱片受風面愈大，風扇所承受之相對壓力即
        愈大，而直接影響風扇之運轉效率，此亦為自訴人專利所摒棄而欲改善之習
        知技術領與範圍內因此，被告所生產之散熱片之渠道及穿槽構成要件，應適
        用消極均等論原則，對自訴人之專利應鑑定屬「實質不相同」。
      (4)綜上分析，被告所生產之散熱片之構成要件中，對應於自訴人專利權之申請
        專利範圍所主張之「接觸部」、「渠道」、「穿槽」等構件構成實質不相同
        ，符合「有一個或一個以上必要技術構成不相同」，被告所生產之散熱片對
        自訴人之專利範圍應構成「實質不相同」。而且，被告生產之散熱片與電腦
        中央處理器之結合部位，均係自訴人專利所主張欲改進而摒除之習知技術範
        圍內，當其於遠離該結合部位處形成有具穿槽之渠道，並無對該結合部位所
        產生任何不良之處有所影響，被告生產之散熱片仍為應屬自訴人專利所摒棄
        之技術，自不得主張為其權利範圍內。
五、綜上所述，依鑑定結果，被告所生產之散熱片之構成要件與自訴人前述之專利權
    申請專利範圍構成實質不相同，故被告所辯未侵害自訴人所申請取得之新型第一
    一五三七六號新型專利權，即可採信。此外，本院復查無其他積極確切之證據足
    以認定被告有自訴人所指之違反專利法犯行，既不能證明被告犯罪，依前開說明
    ，自應依法為其無罪之諭知。
據上論斷，應依刑事訴訟法第三百零一條第一項、第三百四十三條，判決如主文。
中      華      民      國    九十一    年     十二     月     十一     日
                                      臺灣板橋地方法院刑事第三庭
                                          法  官  劉以全
右正本證明與原本無異。
如不服本判決，應於判決送達後十日內，向本院提出上訴狀。
                                          書記官  廖舜宜
中    華    民    國      九十一      年      十一    月      十一      日
